【裁判字號】    88,訴,1955
【裁判日期】    890314
【裁判案由】    給付借款
【裁判全文】
臺灣臺南地方法院民事判決  八十八年度訴字第一九五五號
    原      告  甲○○
    被      告  丙○○○
                          身分.
                乙○○    住同.
                          身分.
                丁○○    住同.
                          身分.
                李易諠    住同.
                          身分.
右當事人間請求給付借款事件，本院判決如左：
    主    文
被告應於繼承其被繼承人李正榮遺產之範圍內，連帶給付原告新台幣伍拾捌萬零玖佰
肆拾肆元，及自民國八十八年十月九日起至清償日止，按週年利率百分之五計算之利
息。
原告其餘之訴駁回。
訴訟費用由被告連帶負擔。
    事    實
甲、原告方面：
一、聲明：求為判決如主文所示。
二、陳述略稱：
  （一）原告於民國八十七年六月一日受託於被告之被繼承人李正榮，以原告名義向
        台南縣學甲鎮農會信用部借貸一年期信用貸款新台幣（下同）五十五萬元，
        以年息百分之五按月計付，並於是日將該筆款項由原告帳戶轉撥入服務於該
        農會之李正榮帳戶內，每月利息由李正榮於該月初一負責支付，惟李正榮於
        八十八年三月十九日死亡，原告將上開借款事項告知被告等並要求伊等支付
        每月利息及到期後償還本金，但被告等置之不理。原告迫於無奈先行代付該
        項貸款四月、五月之利息計九千五百七十三元，及於八十八年九月六日代償
        該項貸款到期金額、利息（含六月至九月六日）及違約金計五十七萬一千三
        百七十一元，上項二筆代償金額合計五十八萬零九百四十四元。
  （二）經查被告等依法繼承被繼承人李正榮遺產，且並未依法於法定期限內聲請限
        定繼承或拋棄繼承，故依法被告等必須繼承李正榮所遺留上開債務，經原告
        多次催討未果，為此提起本訴請求判決被告連帶給付上開款項。
三、證據：提出切結保證書、借據、活期存款存摺、清償查詢、戶籍謄本各一份為證
    。
乙、被告方面：
    被告等未於最後言詞辯論期日到場，依前所提書狀及到場所為聲明及陳述如后：
一、聲明：請求判決駁回原告之訴。
二、陳述：被告等以依法開具遺產清冊向本院為限定繼承之聲請，僅得就剩餘遺產償
    還被繼承人之債務，且已取得本院之裁定，並依法刊登公告。原告稱被告未於法
    定期限內辦理限定繼承，顯與事實不符。
三、證據：提出本院八十八年度繼字第二七二號民事裁定及民事庭通知各一件、分類
    廣告委託證明單、報紙影本各一份為證。
丙、本院依職權調閱本院八十八年度繼字第二七二號卷宗。
    理    由
甲、程序方面：
    本件被告未於最後言詞辯論期日到場，核無民事訴訟法第三百八十六條所列各款
    情形，應依原告之聲請，由其一造辯論而為判決。
乙、得心證之理由：
一、本件原告主張其於八十七年六月一日受被告之被繼承人李正榮之託，以其名義向
    台南縣學甲鎮農會信用部借貸一年期信用貸款五十五萬元，以年息百分之五按月
    計付，並於是日將該筆款項由原告帳戶轉撥入服務於該農會之李正榮帳戶內，每
    月利息由李正榮於該月初一負責支付，惟李正榮於八十八年三月十九日死亡，其
    將上開借款事項告知被告等並要求伊等支付每月利息及到期後償還本金，但被告
    等置之不理。其迫於無奈先行代付該項貸款四月、五月之利息計九千五百七十三
    元，及於八十八年九月六日代償該項貸款到期金額、利息（含六月至九月六日）
    及違約金計五十七萬一千三百七十一元，上項二筆代償金額合計五十八萬零九百
    四十四元。被告等依法繼承被繼承人李正榮遺產，且並未依法於法定期限內聲請
    限定繼承或拋棄繼承，故依法被告等必須繼承李正榮所遺留上開債務，經其多次
    催討未果，為此提起本訴請求判決被告連帶給付上開款項。被告則以：伊等已依
    法開具遺產清冊向本院為限定繼承之聲請，僅得就剩餘遺產償還被繼承人之債務
    ，且已取得本院之裁定，並依法刊登公告。原告稱被告未於法定期限內辦理限定
    繼承，顯與事實不符等語，資為抗辯。
二、原告主張：其於八十七年六月一日受被告之被繼承人李正榮之託，以其名義向台
    南縣學甲鎮農會信用部借貸一年期信用貸款五十五萬元，約定利率依年息百分之
    五按月計付，並於是日將該筆款項由原告帳戶轉撥入服務於該農會之李正榮帳戶
    內，李正榮並承諾該筆借款之本息由渠負責清償，詎李正榮於八十八年三月十九
    日死亡，被告等均為李正榮之繼承人，卻不願代李正榮償付系爭貸款之本息，其
    迫於無奈先行代付該項貸款四月、五月之利息計九千五百七十三元，又於八十八
    年九月六日代償該項貸款到期金額、利息（含六月至九月六日）及違約金計五十
    七萬一千三百七十一元，上項二筆代償金額合計五十八萬零九百四十四元等情，
    業據提出切結保證書、借據、活期存款存摺、清償查詢、戶籍謄本各一份為證，
    並為被告所不爭執，堪信原告主張為真實。
三、按繼承人對於被繼承人所負之債務，負連帶責任，惟繼承人得限定以因繼承所得
    之遺產，償還被繼承之債務，民法第一千一百五十三條第一項、第一千一百五十
    四條第一項定有明文。且限定繼承之繼承人，就被繼承人之債務，惟負以遺產為
    限之物的有限責任，因此債權人起訴請求時，如繼承人提出限定繼承之抗辯者，
    法院應為保留支付之判決，即於繼承財產限度內為支付債務之判決，至於繼承財
    產之多寡、有無隱匿遺產或在遺產清冊為虛偽之記載等，均非本件判決斟酌之範
    圍。查李正榮於八十八年三月十九日死亡，由渠配偶及子女即被告等人依民法第
    一千一百四十八條規定繼承李正榮財產上之一切權利義務，惟被告丙○○○、乙
    ○○、丁○○、李易諠已於期限內向本院聲請限定繼承，並經本院以八十八年度
    繼字第二七二號裁定公示催告在案，有戶籍謄本、本院八十八年度繼字第二七二
    號民事裁定等件附卷為證，是被告等既已依法對李正榮之遺產為限定繼承，則伊
    等對李正榮就系爭借款應負擔之償還責任，僅以因繼承李正榮所得之遺產限度內
    ，負清償之責。從而，原告請求被告應連帶給付其五十八萬零九百四十四元，及
    自八十八年九月六日起至清償日止，按週年利率百分之五計算之利息，於被告等
    四人繼承李正榮之遺產範圍內，按被繼承人李正榮之債權人之全體債權比例來連
    帶給付之部分，洵屬正當，應予准許，逾此部分之請求，於法不合，應予駁回。
五、據上論結，本件原告之訴為一部有理由、一部無理由，依民事訴訟法第三百八十
    五條第一項前段、第七十九條但書、第八十五條第二項，判決如主文。
中      華      民      國    八十九    年      三      月     十四     日
                                臺灣臺南地方法院民事第一庭
                                      法      官  李杭倫
右為正本係照原本作成
如對本判決上訴，須於判決送達後廿日內向本院提出上訴狀
中      華      民      國    八十九    年      三      月     十四     日
                                      法院書記官  汪維屏


司法院資訊處製作；財團法人民間司法改革基金會備份。
